【裁判字號】    91,交聲,596
【裁判日期】    920424
【裁判案由】    違反道路交通管理處罰條例聲明異議
【裁判全文】
臺灣桃園地方法院刑事裁定                        九十一年度交聲字第五九六號
    異  議  人  甲○○
右列受處分人因違反道路交通管理處罰條例案件，對於台北市交通事件裁決所北市裁
三字第駕裁二二─Ｃ00000000號違反道路交通管理事件裁決書，聲明異議，
本院裁定如左：
        主  文
原處分撤銷。
甲○○不罰。
        理  由
一、聲明異議意旨略以：異議人甲○○固於民國（下同）九十一年十月十二日上午十
    時五十五分許，將其所有車號ＣＪ〡五八五六號自小客車停放於台北市○○路一
    ０二號旁之道路，然該道路並未有合於人行道之表徵及人行道之標示，應非屬人
    行道，交通警員不察據以舉發，原處分機關繼而依警員之舉發裁處異議人罰鍰處
    分，認事用法均不當，爰具狀聲明異議等語。
二、按汽車臨時停車時，應依左列規定：一橋樑、隧道、圓環、障礙物對面、鐵路平
    交道、人行道、行人穿越道、快車道等處，不得臨時停車。二交岔路口、公共汽
    車招呼站一○公尺內、消防栓、消防車出入口五公尺內不得臨時停車。三設有禁
    止臨時停車標誌、標線處所不得臨時停車。四道路交通標誌前不得臨時停車。五
    不得併排臨時停車，道路交通安全規則第一百十一條第一款定有明文。所謂道路
    係指公路、街道、巷衖、廣場、騎樓、走廊或其他供公眾通行之地方；車道係指
    以劃分島、護欄或標線劃定道路之部分，及其他供車輛行駛之道路；人行道係指
    為專供行人通行之騎樓、走廊，及劃設供行人行走之地面道路，與人行天橋及人
    行地下道。道路交通管理處罰條例第三條第一、二、三款分別定有明文。另依道
    路交通標線號誌設置規則第六十七條亦明定，標誌有行人專用標誌「遵２２」，
    用以告示該段道路專供行人通行，任何車輛不准進入。設於該路段起點顯明之處
    。其通行時間有規定者，應在附牌內說明之。茲相互對照前揭條文，可知人行道
    除有從外觀建築即可知為人行道之騎樓、走廊、人行天橋、人行地下道外，尚有
    經主管機關劃設供行人行走之地面道路，而主管機關所劃設供行人行走之地面道
    路，則有車道以外之道路及經主管機關斟酌實地狀況劃設道路形成，而如何劃設
    則依道路交通標線號誌設置規則第六十七條規定，須設行人專用標誌「遵２２」
    ，用以告示該段道路專供行人通行，任何車輛不准進入。設於該路段起點顯明之
    處。其通行時間有規定者，應在附牌內說明之。因此人行道有依行政法規抽象規
    範何種建築物體所形成之通路屬之，亦可責由主管機關藉標誌、標線、護欄、劃
    分島之設置就道路之某部份，設為人行道，亦即將限制該道路為人行道之行政處
    分，藉前述設置之設立對外公告而形成，從而非屬前揭騎樓、走廊、人行天橋、
    人行地下道之通路及未經主管機關公告為行人專用道者，均不得視為人行道。
二、異議人固不爭執於右述時間，將其所有車號ＣＪ〡五八五六號汽車，停於右述地
    點，然依卷附現場照片顯示，異議人所有汽車所停放地點為一鋪有地磚之平面巷
    道，其非騎樓、走廊甚明，且該道路前後亦未設有行人專用標誌，故厥應審究者
    ，係該道路是否為主管機關劃設為供人行走之地面道路。經查，異議人停車之道
    路地面固與所相接捷運路路旁之人行道同鋪有地磚，惟一般鋪有地磚之人行道，
    除鋪有地磚外率皆高於一般路面，顯以鋪設地磚及高於路面之設計告知人民該道
    路為人行道，而本件異議人車停位置之道路係與捷運路相接通，該捷運路高於路
    面之人行道止於異議人所停道路路口，且該道路之彼端停有小貨車一部，顯見異
    議人車停所在之道路，係供該道路內之居民進出捷運路人車共用之通路，要非可
    視為專供行人使用之人行道，因此原處分機關認異議人有在禁止臨時停車之人行
    道上停車之交通違規情事，顯與事實不符，其進而裁處異議人新台幣九百元之罰
    鍰，於法未合，自應由本院予以撤銷，並應諭知異議人不罰。
據上論斷，應依道路交通管理處罰條例第八十七條第二項、道路交通案件處理辦法第
二十條前段裁定如主文。
中          華         民         國    九十二   年   四  月  二十四    日
                                      臺灣桃園地方法院交通法庭
                                          法  官   潘政宏
右正本證明與原本無異。
如不服本裁定，應於裁定送達後五日內向本院提出抗告狀。
                                          書記官   王月香
中        華        民        國     九十二   年   四   月    二十四    日


司法院資訊處製作；財團法人民間司法改革基金會備份。
